【裁判字號】    98,易,1218
【裁判日期】    980608
【裁判案由】    毀棄損害
【裁判全文】
臺灣臺北地方法院刑事判決              98年度易字第1218號
公  訴  人  臺灣臺北地方法院檢察署檢察官
被      告  乙○○
                      之2
選任辯護人扶助律師  李富湧律師
上列被告因毀棄損壞案件，經檢察官提起公訴（98年度偵續字第
277號），本院判決如下：
    主  文
乙○○損壞他人之花朵，足以生損害於他人，處罰金肆佰元，如
易服勞役，以新臺幣壹仟元折算壹日。
    事  實
一、乙○○與甲○○係同棟鄰居關係，乙○○因不滿甲○○長期
    拒絕分擔大樓水塔清洗費用，竟於民國97年11月2日下午5時
    30分許，在臺北市中山區○○○路○段59巷2號3樓，以腳踢
    甲○○擺放該處門前之花盆1座，致花盆內之花朵折枝不堪
    觀賞之用。
二、案經甲○○訴由臺北市政府警察局中山分局報請臺灣臺北地
    方法院檢察署檢察官偵查起訴。
    理  由
壹、程序部分：
一、被告乙○○於警、偵訊之供述，非出於強暴、脅迫、利誘、
    詐欺、疲勞訊問、違法羈押或其他不正方法取得，依刑事訴
    訟法第156條第1項、第158條之2得採為證據。
二、告訴人甲○○於本院之供述，與其分別於警、偵訊之供述大
    致相符，渠所供自得採為證據。
三、按被告以外之人於審判外之陳述，雖不符前4條之規定，而
    經當事人於審判程序同意做為證據，法院審酌該言詞陳述或
    書面陳述作成時之情況，認為適當者，亦得為證據。當事人
    、代理人或辯護人於法院調查證據時，知有第159條第1項不
    得為證據之情形，而未於言詞辯論終結前聲明異議者，視為
    有前項之同意，為刑事訴訟法第159條之5所明定。告訴人甲
    ○○於警、偵訊之供述，被告於審判期日均表示無意見，告
    訴人等於警訊之供述本院認為適當，依上述規定，得為證據
    ；渠於偵查中之證述，核無顯不可信之情況，依同法第159
    條之1第2項得為證據。
四、後列非供述證據，均非違法取得之證據，且或係從事業務之
    人於業務上製作之證明文書、記錄文書，核無顯不可信情況
    ，故依同法第158條之4反面解釋、第159條之4第2款得為證
    據。
貳、實體部分：
一、訊據被告乙○○固坦承有於上開時、地踢翻告訴人所有之花
    盆，惟矢口否認有何毀損犯行，辯稱：告訴人之花盆僅歪斜
    ，形狀尚完好，花朵枝葉尚非重創，未達不堪使用之程度云
    云。經查：
（一）告訴人甲○○所有之花盆確於上揭時、地遭人踢翻，致部
      分花朵、枝葉毀損及植土散落等情，業據告訴人迭於警訊
      、偵訊及本院審理時供述屬實（參偵字卷第7、35頁、偵
      續卷第13至14頁及本院卷第14頁），復有現場照片11張存
      卷可稽，故告訴人所有之上開花朵業業遭毀損之事實，堪
      以認定。
（二）訊據被告乙○○迭於警訊、偵訊及本院審理時坦稱：「（
      本分局受理甲○○告訴我涉嫌毀損其公司門前盆栽乙案，
      你是否涉及？情形如何？）有的，是我故意把它踢翻。（
      因何要踢翻其公司門前盆栽？）踢翻他們前的盆栽是因為
      甲○○我居住的大樓內有兩戶房子，而今年有多次風災我
      義務向大樓住戶收取每戶新臺幣1百元作為清理大樓水塔
      之費用，偏偏甲○○公司不理會也不繳錢，我認為他是無
      賴，所已經過他公司門前就踢翻他公司門前的花盆。...
      （是否遭人指使前去毀損其門前花盆？）沒有，是我自己
      要去的。」、「（是否承認用腳踢花盆，致花盆毀損？）
      我承認有用腳踢花盆，花盆有翻倒。」、「（對起訴書之
      犯罪事實有何意見？）有這樣的事情，我有踢翻告訴人的
      一個花盆。... （為何踢告訴人花盆？）15年來告訴人沒
      有繳水塔清潔費，管理費也沒有費，一文錢都不繳，還擋
      我的路不讓我過樓梯，我生氣就踢他的花盆。」等語（參
      偵查卷第14至15、34頁及本院卷第14頁），是被告確曾於
      上揭時、地毀損告訴人之花朵，亦堪認定。
（三）至被告所辯告訴人花朵未達不堪用之程度一節，按刑法第
      354條毀損罪，係以對他人之物加以破壞致其效用之全部
      或一部喪失為其構成要件，且只須行為人有毀棄、損壞、
      隱匿或致令不堪用之任一行為，罪即成立，不以兼具為限
      ；任一零件與配備，均具有其特定之功能性，如遭破壞，
      自足減損各該零件之功能及作用，並造成修復或更換零件
      之財物損失，均足成立損壞物品之罪。又所謂損壞，係指
      「損傷」破壞物體，使其效用全部或一部喪失之意，最高
      法院88年臺上字第3742號判決著有明文，臺灣高等法院94
      年上易字第1393號判決亦可資參照。花朵、枝葉具有美觀
      、觀賞之功能，其完整性即為其效用是否存在之主要判斷
      依據，觀諸卷附現場照片，前述花盆歪斜，其植土散落一
      地，花朵枝葉折損，顯已失其美化之效用；被告故意踢翻
      花盆致花朵受損行為，顯損害告訴人之利益，是其所辯核
      屬卸責之詞，不足採信。
（四）綜上所述，本件事證明確，被告犯行洵堪認定，應依法論
      罪科刑。
二、核被告所為，係犯刑法第354條之毀損罪。爰審酌被告無前
    科，素行良好，其犯罪之動機、目的、手段、生活狀況、智
    識程度、告訴人所受財物損失之價值輕為，及被告犯罪後態
    度等一切情狀，量處如主文所示之刑，並諭知易服勞役之折
    算標準，以示懲儆。
參、據上論斷，應依刑事訴訟法第299條第1項前段，刑法第354
    條、第42條第3項，刑法施行法第1條之1，判決如主文。
本案經檢察官李濠松到庭執行職務。
中    華    民    國    98    年     6    月     8    日
                  刑事第十二庭  法  官  曾正龍
以上正本證明與原本無異。
如不服本判決應於收受送達後10日內向本院提出上訴書狀，並應
敘述具體理由；其未敘述上訴理由者，應於上訴期間屆滿後20日
內向本院補提理由書（均須按他造當事人之人數附繕本）「切勿
逕送上級法院」。告訴人或被害人如對於本判決不服者，應具備
理由請求檢察官上訴，其上訴期間之計算係以檢察官收受判決正
本之日期為準。
                                書記官  彭自青
中    華    民    國    98    年    6     月    10    日
附錄本案論罪科刑法條全文：
中華民國刑法第354條
毀棄、損壞前二條以外之他人之物或致令不堪用，足以生損害於
公眾或他人者，處2年以下有期徒刑、拘役或500元以下罰金。


司法院資訊處製作；財團法人民間司法改革基金會備份。
